【裁判字號】    98,易,436
【裁判日期】    980316
【裁判案由】    竊盜
【裁判全文】
臺灣臺中地方法院刑事判決               98年度易字第436號
公  訴  人  台灣台中地方法院檢察署檢察官
被      告  丙○○
上列被告因竊盜案件，經檢察官提起公訴（98年度偵緝字第27號
），本院判決如下：
    主    文
丙○○無罪。
    理    由
一、公訴意旨略以：被告丙○○意圖為自己不法之所有，於民國
    97年5月22日18時許，駕駛車牌號碼1710-FY號自用小貨車（
    該車係丙○○於同日15時許，打電話向不知情之友人周正南
    商借，周正南隨後在台中縣霧峰鄉○○村○○路之不詳地點
    ，交付予被告丙○○使用），在台中縣烏日鄉○○村○○路
    ○段617巷179號前，竊取乙○○所有擺放在家門前之鐵架4支
    ，得手後並以上開自小貨車載運於同日18時38分許，至台中
    縣霧峰鄉○○路356之2號五福資源回收場，賣予不知情之該
    回收場員工洪秀鳳，得款新台幣2268元花用。嗣乙○○發現
    遭竊報警處理，而為警循線查獲，並扣得鐵架4支（已發還
    乙○○），因認被告丙○○涉有刑法第320條第1項之竊盜罪
    嫌等語。
二、按犯罪事實應依證據認定之，無證據不得認定犯罪事實；又
    不能證明被告犯罪者，應諭知無罪之判決，刑事訴訟法第15
    4條第2項、第301條第1項分別定有明文。而所謂認定犯罪事
    實之證據，係指足以認定被告確有犯罪行為之積極證據而言
    ，該項證據須適合於被告犯罪事實之認定，始得採為斷罪之
    資料。又事實之認定，應憑證據，如未能發現相當證據，或
    證據不足以證明，自不能以推測或擬制之方法，以為裁判之
    基礎。再認定犯罪事實所憑之證據，雖不以直接證據為限，
    間接證據亦包括在內，然不論直接證據或間接證據，其為訴
    訟上之證明，均須於通常一般人不致有所懷疑，而得確信其
    為真實之程度者，始得據為有罪之認定，倘其證明未達此一
    程度，而有合理之懷疑存在時，即難遽採為不利被告之認定
    （參照最高法院29年台上字第3105號、40年台上字第86號、
    76年台上字第4986號判例）。另刑事訴訟法第161條已於91
    年2月8日修正公布，其第1項規定：檢察官就被告犯罪事實
    ，應負舉證責任，並指出證明之方法。因此，檢察官對於起
    訴之犯罪事實，應負提出證據及說服之實質舉證責任，倘其
    所提出之證據，不足為被告有罪之積極證明，或其指出證明
    之方法，無從說服法院以形成被告有罪之心證，基於無罪推
    定之原則，自應為被告無罪判決之諭知。
三、本件公訴人認被告丙○○涉有竊盜罪嫌，無非以證人即被害
    人乙○○、證人洪秀鳳、甲○○、周正南於警詢及檢察事務
    官訊問時所為供述，暨卷附0000000000、0000000000號行動
    電話門號通聯紀錄、監視錄影翻拍照片、扣押物品目錄表、
    估價單、刑案現場測繪圖、現場照片、贓物認領保管單、指
    認犯罪嫌疑人紀錄表、被指認人照片一覽表等，為其主要論
    據。訊諸被告丙○○則堅詞否認有何竊盜犯行，辯稱鐵架4
    支非伊所竊，係林瑞敏（年籍住所不詳）出售予伊，伊當日
    向周正南借車幫朋友林瀚堂搬家，從台中市○○○路搬到大
    墩路，當天下午2、3點，林瑞敏與伊約好下午5、6點拿錢還
    伊，林瑞敏欠伊2萬多元，下午5點多伊至約定之中投公路四
    德交流道下道路旁，等沒多久林瑞敏過來，將鐵架4支交予
    伊抵債，因伊朋友不要買，伊才拿到資源回收場出售，伊行
    動電話為0000000000號，林瑞敏行動電話為0000000000號，
    當天伊行動電話預付卡沒有餘額，以公用電話打給林瑞敏等
    語。經查：
（一）證人即被害人乙○○、證人洪秀鳳、周正南於警詢及檢察
      事務官訊問時之供述（證人即被害人乙○○、證人洪秀鳳
      、周正南於警詢及檢察事務官訊問時所為供述，雖係被告
      以外之人於審判外之陳述，而為傳聞證據，惟被告及公訴
      人在本院審理時，均表示無意見，且未於言詞辯論終前就
      證據能力方面聲明異議，本院審酌各該筆錄之製作，復未
      發現有何不當或瑕疵，認為均適當得作為證據使用），及
      卷附監視錄影翻拍照片、扣押物品目錄表、估價單、刑案
      現場測繪圖、現場照片、贓物認領保管單，均袛能證明被
      告曾於97年5月22日18時38分許，駕駛其向周正南借用之1
      710-FY號自小貨車，載運被害人甲○○於同日稍前，在台
      中縣烏日鄉○○村○○路○段617巷179號前失竊之鐵架4支
      ，前往台中縣霧峰鄉○○路356之2號五福資源回收場，以
      新台幣2268元之代價，出售予該回收場員工洪秀鳳之事實
      ，尚不足以推認該鐵架4支確係被告所竊取。
（二）證人甲○○於警詢中固供稱伊於97年5月22日18時許，在
      台中縣烏日鄉○○路○段617巷179號前，發現一名年輕男
      子獨自駕駛一部藍色自小貨車，搬動乙○○門前之鐵架至
      小貨車上，當時伊站在家門前，伊以為該男子是乙○○認
      識而前來載運，故未記住車號，該男子身材壯碩、蓄短髮
      、穿紅色上衣云云，並指認警方所提供之照片（警方提供
      指認照片編號1至6，依筆錄所載，證人甲○○僅指稱該男
      子即為昨天18時許至乙○○家門前偷竊鐵架之男子）；但
      於檢察事務官提示照片訊問時已改稱「我認不出來，我不
      太確定。」等語，而在本院審理中則具結證稱「（問：乙○○所有鐵架4支於97年5月22日失竊時，你是否在場？）
      是，我是在下午5點半左右，我站立的地方距離失竊地點
      約10幾公尺，有一個人開一噸半的貨車，只有一人下車，
      把乙○○的鐵架搬上貨車，用繩子捆綁後就將車開走，時
      間約10幾分鐘，我當時以為是乙○○叫人家搬的，不知道
      是小偷。」、「（問：你看到的車子顏色？）藍色的，開
      車的人約30幾歲，身穿短袖格子上衣，顏色有白有紅，每
      格顏色不同，頭髮是長頭髮，警察有拿相片讓我指認，我
      有跟警察說不像這個人。」、「（問：偷鐵架的是否為庭
      上被告？）不是。」、「問：你在警局時為何說拿鐵餘之
      人是蓄短髮，穿紅色上衣？）沒有這麼講，但是拿相片給
      我指認的，我都說不是相片裡面的人。」等語，先後不一
      ，非無可議，且依卷附監視錄影翻拍照片顯示，被告駕駛
      1710-FY號自小貨車載運鐵架4支前往台中縣霧峰鄉○○路
      356之2號五福資源回收場變賣時，係穿著紅色上衣，並蓄
      短髮，顯與證人甲○○在本院審理時具結所供不符。
（三）依卷附0000000000、0000000000號行動電話門號通聯紀錄
      顯示，被告所供林瑞敏持用之0000000000號行動電話門號
      之申請人為郭芊寧，97年5月22日之通話基地台均遠在高
      雄市，當日復無與被告所持用0000000000號行動電話或其
      他公用電話聯絡，可證被告所辯稱其曾與林瑞敏持用之00
      00000000號行動電話聯絡一節固無可採。惟被告所持用00
      00000000號行動電話門號於97年5月22日16時29分許起至1
      8時4分許止之通聯基地台位置，依序為台中縣大里市○○
      路○段702、704、706號（通話時間16時29分57秒至16時30
      分4秒）、台中縣霧峰鄉○○路18、20號（通話時間17時4
      7分57秒至17時48分3秒、17時48分37秒至17時48分56秒）
      、台中縣霧峰鄉○○段丁台小段357-56地號（通話時間17
      時53分22秒至17時53分26秒、17時54分01秒至17時54分38
      秒）、台中市○區○○○路1段18號14樓之2、台中市○區
      ○○路3段161-2號（通話時間18時2分53秒至18時2分58秒
      ）、台中市○區○○路161-2號、台中市○區○○○街125
      號9樓之1（通話時間18時3分12秒至18時3分40秒）、台中
      市○區○○○街125號9樓之1、台中市○區○○○路1段18
      號14樓之2（通話時間18時3分48秒至18時3分56秒）、台
      中市○區○○○路1段18號14樓之2、台中市○區○○街13
      4號7樓（通話時間18時4分6秒至18時4分12秒），皆未出
      現在台中縣烏日鄉○○村○○路○段617巷179號前之失竊
      地點附近，亦難謂被害人乙○○失竊鐵架4支係被告所為
      。至被告自承以抵債方式收受林瑞敏交付之鐵架4支，涉
      犯贓物罪嫌部分，因竊盜罪與贓物罪，二者非特社會事實
      歧異，即法律所賦予之評價亦不相同，不具有犯罪事實同
      一性，本院非得變更檢察官所引應適用之法條逕予判決（
      參照最高法院84年台上字第2216號判決），此部分應由檢
      察官依法處理。
（四）綜上所述，本件公訴人所舉之證據，尚不足為被告確有此
      部分竊盜行為之積極證明，無從說服本院以形成被告此部
      分有罪之心證，不能證明被告犯此部分竊盜罪，揆諸首揭
      說明，自應為被告無罪判決之諭知。
據上論斷，應依刑事訴訟法第301條第1項判決如主文。
中    華    民    國    98    年     3    月    16    日
                  刑事第二庭    法  官  鍾堯航
以上正本證明與原本無異。
如不服本判決應於收受判決後10日內向本院提出上訴書狀，並應
敘述具體理由；其未敘述上訴理由者，應於上訴期間屆滿後20日
內向本院補提理由書（均須按他造當事人之人數附繕本）「切勿
逕送上級法院」。
                                書記官  吳淑願
中    華    民    國    98    年     3    月    16    日


司法院資訊處製作；財團法人民間司法改革基金會備份。
